臺灣高等法院高雄分院民事判決
110年度上易字第303號
上  訴  人  林燕玉  


被上訴人    建大資產管理有限公司

法定代理人  田若雯  
訴訟代理人  田若堯  
上列當事人間請求給付委任報酬等事件，上訴人對於中華民國11
0年10月5日臺灣高雄地方法院110年度訴字第69號第一審判決提
起上訴，本院於111年1月19日言詞辯論終結，判決如下：
    主  文
原判決（已確定部分除外）廢棄。
前項廢棄部分，被上訴人在第一審之訴駁回。
第一、二審（除確定部分外）訴訟費用由被上訴人負擔。
    事實及理由
一、被上訴人起訴主張：訴外人林俊淞將其所有門牌號碼高雄市
    ○鎮區○○路000 巷0 號房屋及其坐落土地（下稱系爭不動產
    ）委託被上訴人銷售，上訴人則於民國109 年5 月30日就系
    爭不動產委託被上訴人斡旋承買（下稱系爭契約），嗣林俊
    淞同意以上訴人委託承買之價格即新臺幣（下同）1250萬元
    出售，依兩造所訂系爭契約及與林俊淞所訂委託銷售契約之
    約定，被上訴人得向上訴人、林俊淞收取報酬25萬元、37萬
    5000元。詎上訴人竟反悔，拒絕與林俊淞就系爭不動產簽訂
    買賣契約書，此屬可歸責於上訴人因素致買賣契約不成立，
    依系爭契約之約定，上訴人仍應給付報酬25萬元，而上訴人
    不履行簽訂買賣契約書義務，亦致被上訴人受有未能向林俊
    淞收取報酬37萬5000元之損害，爰依契約及債務不履行之法
    律關係起訴，聲明：㈠上訴人應給付被上訴人62萬5000元，
    及自起訴狀繕本送達翌日起至清償日止，按週年利率百分之
    五計算之利息。㈡願供擔保請准宣告假執行。
二、上訴人則以：被上訴人並未提供合理之契約審閱期間，違反
    消費者保護法第11條之1 規定，契約尚未生效而得撤回。上
    訴人已先後於109 年5月31日、6 月1 日向被上訴人為撤回
    契約之意思表示。況，被上訴人既無後續協助付款、過戶、
    交屋、協調履約爭議等勞務，其報酬亦應酌減等語，資為抗
    辯。
三、原審判命上訴人應給付被上訴人29萬5000元，及本此而生之
    法定遲延利息，並為假執行宣告，駁回被上訴人其餘之訴及
    假執行聲請。上訴人就其敗訴部分不服，上訴求將原審不利
    於己部分予以廢棄，駁回被上訴人在第一審之訴；被上訴人
    則請求駁回上訴（被上訴人在原審敗訴部分，因未據上訴而
    已確定）。
四、不爭執事項
  ㈠林俊淞將系爭不動產委託被上訴人銷售，上訴人則於109 年5
     月30日與被上訴人簽訂契約。嗣林俊淞同意以上訴人委託
    承買之價格即1250萬元出售。
  ㈡上訴人於109 年6 月1 日向被上訴人為撤回契約之意思表示
    。
  ㈢林俊淞與上訴人間就系爭不動產之買賣契約若經認定成立，
    被上訴人原得分別向林俊淞、上訴人請求報酬37萬5000元、
    25萬元。
  ㈣如認契約有效存在，被上訴人因上訴人債務不履行所受損害3
    7萬5000元部分，應扣除被上訴人後續向林俊淞收取之報酬3
    3萬元。
五、本院判斷
    就被上訴人上揭主張，上訴人以：被上訴人並未將不動產買
    賣意願書及買方給付服務費承諾書交其攜回審閱，被上訴人
    係於109年5月30日與上訴人接洽時，指示倒填同年月27日期
    ，違反消費者保護法第11條之規定，對上訴人不生效力，且
    上訴人於5月31及6月1日即告知被上訴人撤回意思表示等語
    為辯。
  ㈠按企業經營者與消費者訂立定型化契約前，應有30日以內之
    合理期間，供消費者審閱全部條款內容，違反前項規定者，
    其條款不構成契約之內容，但消費者得主張該條款仍構成契
    約之內容。中央主管機關得選擇特定行業，參酌定型化契約
    條款之重要性、涉及事項之多寡及複雜程度等事項，公告定
    型化契約之審議期間，消費者保護法第11條之1定有明文。
    被上訴人對於前揭記載訂立日期為109年5月27日之不動產買
    賣意願書、買方給付服務費承諾書並未交付上訴人攜回審閱
    ，且該日期係倒填日期，實際之簽訂日係109年5月30日等情
    ，自認無訛（原審卷第22頁），惟辯稱其於5月30日當日有
    向上訴人為說明，且經上訴人同意倒填日期，如此才可加快
    斡旋速度，依高等法院101年度上易字第146號判決意旨，當
    事人自願放棄審閱期間，並非法所不許等語。
　㈡經查，依上該記載於109年5月27日簽訂之不動產買賣意願書
    之右下角買方簽章欄，下方以印刷文字記載「本人於簽章同
    時，已詳閱本意願書各條文，並確已核對承辦人之身分資料
    無誤」，由上訴人簽名於其上（原審卷15頁），此情顯示係
    上訴人於109年5月30日經被上訴人之遊說下，以倒填日期記
    載為109年5月27日簽訂該以事先印刷條項而供被上訴人訂約
    使用之書面，其上雖記載上訴人已詳閱各條文，然並無上訴
    人有自願放棄審閱期間之表示。查主管機關對於是類房屋仲
    介事件，企業經營者與消費者訂定定型化契約，規範應給3
    天以上之審閱期，立法之意義在於保障消費者簽約前，能有
    充分的時間去瞭解契約內容，供消費者思考、抉擇以為決定
    。本件被上訴人以倒填日期方式作成上該附和契約，欲造成
    係109年5月27日至同年月30日已有提供上訴人3日審閱期間
    之形式表現，然實際並未給上該審閱期間，上訴人又無在書
    面上有自願放棄審閱期之記載，是而被上訴人稱上訴人是自
    願放棄審閱期間云云，自非足採。
　㈢上該契約牽涉上訴人願意承買價類、斡旋之期間、斡旋金之
    金額及沒收、服務報酬、損害賠償等攸關上訴人財產權益事
    項，上訴人並非以房地交易為習之人，自應使上訴人有充份
    時間審閱，以供其考慮之機，被上訴人未予上訴人審閱契約
    3天以上期間，實際上確已對上訴人造成影響，此徵諸上訴
    人於5月30日簽立該契約後之翌日（5月31日），即去電被上
    訴人之承辦人楊富柏，隔天即6月1日再以通訊軟體LINE通知
    楊富柏撤回其願買及請求斡旋之表示（審訴卷第71頁、訴字
    卷第23頁）自明。被上訴人既以上開行舉而未提供契約審閱
    3日期間予上訴人審閱，則上訴人於109年6月1日表示不要（
    即撤回）委託被上訴人斡旋，並起訴據以主張各該條款不構
    成契約之內容，自屬有據。從而上訴人依該買賣契約書所載
    委由被上訴人以250萬元價金斡旋，及給付報酬等條款約定
    ，請求上訴人為上開給付，自失所據。
六、綜上，被上訴人主張上情，依契約及債務不履行法律關係提
    起訴訟，請求上訴人給付，核屬無據，不應准許。原審判命
    上訴人給付被上訴人29萬5000元本息，自有未洽。上訴意旨
    指摘原判決命其給付部分為不當，求予廢棄，為有理由，爰
    由本院將此部分之原判決廢棄，改判駁回被上訴人之請求。
據上論結，本件上訴為有理由，依民事訴訟法第450條、第78條
，判決如主文。
中　　華　　民　　國　　111 　年　　2 　　月　　16　　日
                            民事第二庭
                                審判長法  官  黃國川
                                      法  官  李怡諄
                                      法  官  許明進
以上正本證明與原本無異。
本件判決不得上訴。
中　　華　　民　　國　　111 　年　　2 　　月　　17　　日
                                      書記官  戴志穎